【裁判字號】    94,訴,2574
【裁判日期】    950621
【裁判案由】    虛報進口貨物產地
【裁判全文】
臺北高等行政法院判決
                                      94年度訴字第2574號
                              .
原      告  宏凰貿易有限公司
代  表  人  甲○○（董事）
訴訟代理人  曾國龍律師
被      告  財政部基隆關稅局
代  表  人  李榮達（局長）
訴訟代理人  乙○○
上列當事人間因虛報進口貨物產地事件，原告不服財政部中華民
國94年6月16日台財訴字第09400049440號訴願決定，提起行政訴
訟。本院判決如下：
    主  文
原告之訴駁回。
訴訟費用由原告負擔。
    事  實
壹、事實概要：
    緣原告於民國（以下同） 93年5月20日委由立豐報關股份有
    限公司向被告報運進口波蘭生產冷凍南極蝦乙批（報單號碼
    ：AA/93/2575/0002），共1,050箱，重21,000公斤，經被告
    查驗結果，發現其中400箱，重8,000公斤，產地為烏克蘭（
    列為實到第2項貨物）， 與原申報不符，且係屬海關進口稅
    則第5章物品，重量超過1,000公斤，完稅價格逾新臺幣（以
    下同）10萬元， 核屬依懲治走私條例第2條規定由行政院公
    告「管制物品項目及其數額」丙項規定之管制進口物品，原
    告核有虛報產地，逃避管制情事，被告初查乃依行為時（以
    下同） 海關緝私條例第37條第3項轉據同條例第36條第1、3
    項規定處以實到第2項貨物貨價1倍之罰鍰，並沒入貨物，惟
    因貨物已先准押款放行，已無貨物可供沒入，改依海關緝私
    條例第37條第3項轉據同條例第36條第1項規定處貨價 2倍罰
    鍰計601,632元，並依同條例第44條、貿易法第21條第1項及
    加值型及非加值型營業稅法（以下簡稱營業稅法）第51條第
    7款規定追徵所漏稅費42,677元 （包含進口稅29,029元、營
    業稅13,547元、推廣貿易服務費101元）。 原告不服，申請
    復查，未獲變更，提起訴願，遭駁回後，遂向本院提起行政
    訴訟。
貳、兩造聲明：
一、原告聲明：求為判決訴願決定及原處分均撤銷。
二、被告聲明：求為判決駁回原告之訴。
、兩造爭點：
    原告申報系爭實到第2項貨物之產地不符，有無過失？
一、原告陳述：
(一)、按「人民違反法律上之義務而應受行政罰之行為，法律無特
    別規定時雖不以出於故意為必要，仍須以過失為其責任條件
    。」司法院釋字第275號著有解釋， 而其理由書更載明「行
    政罰係屬對人民之制裁，原則上行為人應有可歸責之原因」
    ，準此，本件原告雖申報系爭來貨產地為波蘭，與被告查驗
    結果發現其中400箱、重8,000公斤之來貨產地為「烏克蘭」
    不符，惟被告所為行政罰鍰之行政處分是否合法妥適，端視
    原告申報產地不符是否有過失？此為本案首應審酌之爭點。
(二)、茲查：
１、本件原告前歷次向日本廣松久公司購買系爭飼料用之冷凍南
    極蝦，該公司所運交之南極蝦均來自波蘭，與其告知內容均
    相符，而本件進口買賣為相同之南極蝦， 原告於93年5月間
    向日本廣松久公司購買時亦曾援例就相關報關事宜向該公司
    聯絡查詢，該公司告知原告，其所運交之南極蝦產地即為波
    蘭，原告當無不信之道理，斯時更無查驗之可能，原告遂委
    託立豐報關公司據實申報。
２、本件貨物進口後，經被告查驗結果並告知原告貨物之外包裝
    標示之產地其中有400箱，重8,000公斤之來貨，並非波蘭，
    而係烏克蘭，原告於來貨到達且知悉上情後，向出賣人即日
    本廣松久公司查證始受告知：出賣人因來自波蘭之貨物數量
    不足，為應船期，臨時擅以相同之等級、品質之烏克蘭南極
    蝦替代，卻未經告知原告，上開過程有日本廣松久公司出具
    之聲明書可證。
３、復以本件南極蝦之產地不論來自波蘭或烏克蘭，其進口關稅
    稅則稅率相同且均得進口，原告實無虛報產地而受不利益風
    險之必要。
４、綜上所述，出賣人係臨時將部分貨物改以產地為烏克蘭之南
    極蝦替代，卻未告知原告上情，原告據出賣人先前告知產地
    為波蘭而申報，且在出賣人未告知上開替代情形下，未及於
    貨物到達前為更正或報備，原告實無任何可歸責性。
(三)、訴願決定雖以「訴願人（即原告）對於系案貨物之生產國別
    自應於買賣契約中定明，或於系案貨物於國外裝船出口後報
    關進口前，向出口人查詢確認產地…本件訴願人（即原告）
    應查證，可查證而未查證，致部分來貨產地有不符，涉及逃
    避管制之情事，縱不知情屬實，亦難謂無過失」云云，駁回
    訴願。惟查，本件原告歷次向出賣人買受之南極蝦均係波蘭
    生產，此有歷次之進口報單可稽，而本次進口前，原告亦已
    先向出賣人查詢產地確認為「波蘭」，始委託立豐報關行申
    報，換言之，原告業經向出貨人查證後，始為申報，並非未
    經查證，且在出賣人未告知產地變更，而歷次進口亦均與波
    蘭產地相符，原告又如何能預期出貨人會擅以烏克蘭之南極
    蝦替代？訴願機關倒果為因，認原告應於貨物裝船出口後報
    關進口前，再向出口人查詢確認產地云云，顯然已逾善良管
    理人之注意義務及預見之可能性，實屬強人所難，其認原告
    難謂無過失云云，並無理由。
(四)、訴願決定另以「系爭貨物既屬管制物品，豈可僅憑賣方口頭
    說明即信以為真實，難謂無過失…卷附之聲明書未經認證，
    其真實性已可質疑，況進口人與國外出口人利害關係一致，
    則外國出賣人所出具之聲明書其證據之證明力當甚薄弱，尚
    不足推翻訴願人（即原告）對於系爭貨物應負虛報產地，逃
    避管制之過失責任」云云，執為理由，駁回訴願。然查：
１、本件原告向日本廣松久公司進口南極蝦歷次均係波蘭生產，
    並無違誤，此有歷次進口報單可稽，出賣人之出貨均與約定
    及告知相符，本次進口無非為歷次買賣行為之延續，原告又
    豈是徒憑賣方口頭說明即信以為真？又如何在未受告知變更
    情形下，未卜先知可能變更而再為查證？難道要原告遠赴日
    本，於貨物裝船時檢視包裝，始得認無過失乎？
２、國外出賣人日本廣松久公司開立之聲明書，依其形式文義觀
    之，對出賣人甚為不利，蓋其不但自承未依原先之約定，出
    口波蘭之南極蝦，而擅以烏克蘭之南極蝦出貨，且其出具之
    聲明書將使出賣人自陷遭原告追訴因本案所受損害之地位，
    若非事實，又豈會為此不利於出賣人之聲明？訴願決定未明
    全情，遽以進口人與國外出口人利害關係一致，率認其證明
    力甚為薄弱，不足推翻原告對於系爭貨物應負虛報產地逃避
    管制之過失責任云云，更見其無由。
(五)、綜上所述，爰請判決如原告訴之聲明。
二、被告陳述：
(一)、按報運貨物進口而有虛報所運貨物名稱、數量或重量，或其
    他違法行為，而涉及逃避管制者，得視情節輕重， 處貨價1
    倍至3倍之罰鍰，併貨物沒入之； 有違反本條例情事者，除
    依本條例有關規定處罰外，仍應追徵其所漏或沖退之稅款；
    「為拓展貿易，因應貿易情事，支援貿易活動，主管機關得
    設立推廣貿易基金，就出進口人輸出入之貨品，由海關統一
    收取最高不超過輸出入貨品價格萬分之4.25之推廣貿易服務
    費」、「推廣貿易服務費之實際收取比率及免收項目範圍，
    由主管機關擬訂，報請行政院核定。」及「納稅義務人有逃
    漏營業稅之情事者，除追繳稅款外， 按所漏稅額處1倍至10
    倍罰鍰，並得停止其營業」，分別為海關緝私條例第37條第
    3項、第36條第1項、第44條、貿易法第21條第1項、第2項及
    營業稅法第51條第7款所明定。 又按「一次私運海關進口稅
    則第1章至第8章所列之物品及稻米、稻米粉、花生、茶葉、
    種子（球）之一項或數項，其總額由海關照緝獲時之完稅價
    格計算， 超過新臺幣10萬元者或重量超過1千公斤者。」為
    懲治走私條例第2條第4項規定由行政院公告「管制物品項目
    及其數額」丙項第5款規定之管制進口物品， 查本案涉案貨
    物係屬海關進口稅則第5章所列物品，重量8,000公斤，經海
    關查得完稅價格計300,816元， 已核符上項規定之管制進口
    物品，被告依前揭規定論處，並追徵所漏稅費，於法並無不
    合。
(二)、依司法院釋字第275號解釋， 應受行政罰之行為，僅須違反
    禁止規定或作為義務，而不以發生損害或危險為其要件者，
    推定為有過失，於行為人不能舉證證明自己無過失時，即應
    受罰。本案被告雖自國外出口商取得聲明書，企圖用以證明
    其無過失責任，惟查本案貨物非於產地國波蘭裝船出口，原
    告理應特別注意其來源地區，縱未能向發貨人再次查證產地
    ，亦當於進口報關前申請看貨，以確認貨物品質、規格、數
    量及產地等報關事宜，俾免涉及虛報，系案原告於貨物裝船
    出口後，未向供應商確認，且未於進口報關前申請看貨，致
    而發生產地申報不符情事，難謂完全無過失責任。原告所稱
    顯非有理，應不予採酌。
(三)、綜上所述，被告原處分及維持原處分之決定，認事用法，洵
    無不合，原告之訴顯無理由，爰請判決如被告答辯之聲明。
    理  由
一、按「報運貨物進口而有虛報所運貨物名稱、數量或重量，或
    其他違法行為，而涉及逃避管制者，處貨價1倍至3倍之罰鍰
    ，併貨物沒入。」、「有違反本條例情事者，除依本條例有
    關規定處罰外，仍應追徵其所漏或沖退之稅款。」、「為拓
    展貿易，因應貿易情事，支援貿易活動，主管機關得設立推
    廣貿易基金，就出進口人輸出入之貨品，由海關統一收取最
    高不超過輸出入貨品價格萬分之4.25之推廣貿易服務費。」
    及「納稅義務人有逃漏營業稅之情事者，除追繳稅款外，按
    所漏稅額處1倍至10倍罰鍰，並得停止其營業。」 為海關緝
    私條例第37條第3項、第36條第1、3項、第44條、 貿易法第
    21條第1項及營業稅法第51條第7款所明定。又按「一次私運
    海關進口稅則第1章至第8章所列之物品及稻米、稻米粉、花
    生、茶葉、種子（球）之一項或數項，其總額由海關照緝獲
    時之完稅價格計算， 超過新臺幣10萬元者或重量超過1千公
    斤者。」為依懲治走私條例第2條第4項規定由行政院公告「
    管制物品項目及其數額」丙項第5款規定之管制進口物品。
二、本件原告於93年 5月20日委由立豐報關股份有限公司向被告
    報運進口波蘭生產冷凍南極蝦乙批（報單號碼：AA/93/2575
    /0002），共1,050箱，重21,000公斤，經被告查驗結果，發
    現其中400箱，重8,000公斤，產地為烏克蘭 （列為實到第2
    項貨物），與原申報不符， 且係屬海關進口稅則第5章物品
    ，重量超過1,000公斤，完稅價格逾10萬元， 核屬依懲治走
    私條例第 2條規定由行政院公告「管制物品項目及其數額」
    丙項規定之管制進口物品，原告核有虛報產地，逃避管制情
    事， 被告初查乃依海關緝私條例第37條第3項轉據同條例第
    36條第1、3項規定處以實到第2項貨物貨價1倍之罰鍰，並沒
    入貨物，惟因貨物已先准押款放行，已無貨物可供沒入，改
    依海關緝私條例第37條第3項轉據同條例第36條第1項規定處
    貨價2倍罰鍰計601,632元，並依同條例第44條、貿易法第21
    條第1項及營業稅法第51條第7款規定追徵所漏稅費42,677元
    （包含進口稅29,029元、營業稅13,547元、推廣貿易服務費
    101元）。原告不服，循序起訴主張原告於93年5月間向日本
    廣松久公司購買冷凍南極蝦，曾就報關事宜向該公司聯絡及
    查詢，該公司告知原告所運交之南極蝦之產地為波蘭，且原
    告與該公司歷次之交易，該公司所運交之南極蝦亦都來自波
    蘭，故對該公司所稱產地係波蘭，深信不疑，遂委託立豐報
    關公司進行報關事宜，詎貨物進口後，被告通知原告，並告
    知貨物之外包裝標示之產地並非全為波蘭，而有部分為烏克
    蘭，原告嗣為確認被告所稱是否屬實，經聯絡出賣人即日本
    廣松久公司，該公司始告知原告，其因來自波蘭之貨物數量
    不足，為應船期，才臨時以相同等級、品質之南極蝦替代，
    卻未告知原告，此節有該公司出具之聲明書可證，由是足見
    原告係在不知出賣人臨時將部分貨物改以產地烏克蘭替代之
    情形下，而據其先前之告知而申報產地全為波蘭，原告並無
    過失。又本案系爭貨物南極蝦之產地不論來自波蘭或烏克蘭
    ，其進口之關稅稅則稅率相同，且均得進口非禁止或管制之
    進口地，原告無需虛報，而令自己受到行政罰之不利益，由
    此益見原告確無過失之情。且國外出賣人日本廣松久公司開
    立之聲明書，依其形式文義觀之，對出賣人甚為不利，訴願
    決定未明全情，遽以進口人與國外出口人利害關係一致，率
    認其證明力甚為薄弱，不足推翻原告對於系爭貨物應負虛報
    產地逃避管制之過失責任云云，更見其無由云云。惟查：
(一)、進口貨物是否有虛報情事，係以申報進口報單與實際來貨是
    否相符為認定之依據， 本件原告於93年5月20日委由立豐報
    關股份有限公司向被告報運進口（飼料用）冷凍南極蝦（F-
    ROZEN KRILL（FISHING BAITS））進口共1,050箱，重21,00
    0公斤，原申報產地全為波蘭（POLAND）， 經被告查驗結果
    ，發現其中400箱，重8,000公斤，外包裝標示之產地為烏克
    蘭（UKRAINE）， 與原申報不符，有被告之進口組驗KE關93
    年第 01678號緝私報告表及經被告之關員與原告委任之報關
    行職員註記簽章之本件進口報單附於原處分卷可稽，原告就
    此亦不爭執，是系案貨物核有產地不符情事，當無疑義。
(二)、按「一次私運海關進口稅則第1章至第8章所列之物品及稻米
    、稻米粉、花生、茶葉、種子（球）之一項或數項，其總額
    由海關照緝獲時之完稅價格計算，超過新臺幣10萬元者或重
    量超過1千公斤者。」及「一、海關緝私條例第3條、第37條
    、第38條、第39條及第53條所稱『管制』之涵義相同，係指
    進口或出口下列規定不得進口或出口或管制輸出入物品：…
    （二）行政院依懲治走私條例第 2條規定所公告之「管制物
    品項目及其數額」。…」為懲治走私條例第2條第4項規定由
    行政院所公告「管制物品項目及其數額」丙項第 5款規定之
    管制進口物品及財政部91年 9月19日台財關第0910050530號
    函釋在案。本案系爭貨物冷凍南極蝦（稅則號別為0511.91.
    99.00-4）係屬海關進口稅則第5章物品，且其重量超過1,00
    0公斤，完稅價格亦逾10萬元， 被告依據實際查驗結果，依
    據上揭行政院所公告之管制物品項目及數額規定及參據上揭
    財政部對於海關緝私條例相關條文所稱「管制」之函釋，認
    定系案貨物屬於海關緝私條例第37條所稱之管制物品，於法
    尚無不符。
(三)、現行進口貨物通關係採申報與查驗制度，進口貨物如有實際
    產地與原申報產地不符並涉逃避管制等情事者，應受海關緝
    私條例等有關規定論處，是原告為其自身權益，避免因虛報
    進口貨物產地觸法而受罰，自應在報關前主動查明來貨產地
    再行申報；又為確定來貨產地是否與原訂契約貨物產地相符
    時，可依行為時（以下同）海關管理進出口貨棧辦法第21條
    規定，向海關申請先看樣再申報，如發現來貨產地不符時，
    即可依進出口貨物查驗準則第15條第1項規定， 向海關事先
    報備，以免受罰。又上揭海關管理進出口貨棧辦法第21條固
    非規定進口人有看樣、檢視貨物之義務，然原告既有確定所
    申報進口貨物產地與實到貨物產地相符之義務，且可經由上
    開看樣、檢視規定或其他方法（如裝船前驗貨、向出口人查
    詢確認產地等）以確定之，卻因與同一出口人長期交易，誤
    信其必定會與歷次交易同樣運交產地全為波蘭之南極蝦，即
    不再查證，自有應注意、能注意而疏未注意之過失，尚不能
    諉稱係出口人未告知所致，而冀邀免責。至於原告訴稱進口
    烏克蘭及波蘭之南極蝦稅則稅率均相同，且均可進口，原告
    實無需逃避管制，暨日本廣松久公司曾出具聲明書載明其因
    來自波蘭之貨物數量不足，為應船期，才臨時以相同等級、
    品質之南極蝦替代，卻未告知原告等節，均不足以解免原告
    上開過失責任。
三、綜上所述，原告之陳詞均不可採，則被告科處原告貨價 2倍
    罰鍰計601,632元，追徵所漏稅費42,677元（包含進口稅29,
    029元、營業稅13,547元、推廣貿易服務費101元之處分，揆
    諸首揭規定，並無違誤，復查決定及訴願決定遞予維持，均
    無不合。原告徒執前詞，訴請撤銷訴願決定及原處分，並無
    理由，應予駁回。
四、本件事證已臻明確，兩造其餘攻擊防禦方法均與本件判決結
    果不生影響，故不逐一論述，併此敘明。
據上論結，本件原告之訴為無理由， 爰依行政訴訟法第98條第3
項前段判決如主文。
中    華    民    國    95    年     6    月    21    日
                             第二庭審判長法  官 徐瑞晃
                                         法  官 李得灶
                                         法  官 吳慧娟
上為正本係照原本做成。
如不服本判決，應於送達後20日內，向本院提出上訴狀並表明上
訴理由，如於本判決宣示後送達前提起上訴者，應於判決送達後
20日內補提上訴理由書（須按他造人數附繕本）。
中    華    民    國    95    年     6    月    21    日
                                         書記官 劉道文


司法院資訊處製作；財團法人民間司法改革基金會備份。
